臺灣高等法院臺中分院刑事裁定
111年度毒抗字第1083號
抗  告  人 
即  被  告  張加政




上列抗告人因違反毒品危害防制案件，不服臺灣彰化地方法院中
華民國111年10月14日111年度毒聲字第638號第一審裁定（聲請
案號：臺灣彰化地方檢察署111年度聲戒字第95號、111年度毒偵
字第1375號、111年度毒偵緝字第227、228號），提起抗告，本
院裁定如下：
    主  文
抗告駁回。
    理  由
一、抗告人即被告張加政（下稱抗告人）抗告意旨略以：抗告人
    因施用毒品案件，前經原審法院以111年度毒聲字262號裁定
    施以觀察勒戒，因認有繼續施用毒品之傾向，經原審以111
    年度毒聲字第638號裁定施以強制戒治。抗告人對於原審以
    前科作為本案認定之依據深感不解，抗告人如今身心健全並
    無吸食毒品，且已決心戒毒，對於原審裁定深感無奈，爰依
    法提起抗告等語。
二、按犯毒品危害防制條例第10條之罪者，檢察官應聲請法院裁
    定，令被告入勒戒處所觀察、勒戒，其期間不得逾2月。觀
    察、勒戒後，檢察官依據勒戒處所之陳報，認受觀察、勒戒
    人無繼續施用毒品傾向者，應即釋放，並為不起訴之處分或
    不付審理之裁定；認受觀察、勒戒人有繼續施用毒品傾向者
    ，檢察官應聲請法院裁定令入戒治處所強制戒治，其期間為
    6個月以上，至無繼續強制戒治之必要為止。但最長不得逾1
    年。依前項規定為觀察、勒戒或強制戒治執行完畢釋放後，
    3年後再犯第10條之罪者，適用前2項之規定，毒品危害防制
    條例第20條第1項至第3項定有明文。次按勒戒處所應注意觀
    察受觀察、勒戒人在所情形，經醫師研判其有或無繼續施用
    毒品傾向後，至遲應於觀察、勒戒期滿之15日前，陳報該管
    檢察官，觀察勒戒處分執行條例第8條第1項亦定有明文。是
    依前揭法條規定，研判受觀察、勒戒人有無繼續施用毒品傾
    向者，係由勒戒處所內之專業醫師為之；又有無繼續施用毒
    品傾向之評估標準，並非完全以受觀察、勒戒人勒戒後之結
    果為準，勒戒前之各種情況，仍應作為評估之依據，而關於
    有無繼續施用毒品傾向之評估標準，法務部已於民國110年3
    月26日以法矯字第11006001760號函修正頒布「有無繼續施
    用毒品傾向評估標準紀錄表」、「有無繼續施用毒品傾向評
    估標準評分說明手冊」。是受觀察、勒戒人有無「繼續施用
    毒品傾向」，係依具體個案之臨床實務及相關事證等情綜合
    判定，有其相當之專業依據及標準，且涉及專門醫學，又衡
    酌強制戒治之目的，係為協助施用毒品者戒斷毒品之心癮及
    身癮所為之一種保安處分類型，該評估標準係將與判斷有無
    繼續施用傾向之相關因素加以列舉及量化，適用於每一位受
    觀察、勒戒處分之人，具一致性、普遍性、客觀性，以利執
    法者判定受勒戒人有無繼續施用毒品傾向。是對於受觀察勒
    戒人有無繼續施用毒品之傾向，係由矯正機關及醫療人員共
    同依前述之評估標準，針對具體個案之臨床實務及相關事證
    等情為綜合判定，有其相當之專業依據，倘其評估由形式上
    觀察，並無違反評估標準，亦無擅斷或濫權等明顯不當之處
    ，法院即應予尊重。
三、經查：
  ㈠抗告人前於民國88年間，因施用毒品案件，經法院裁定送觀
    察、勒戒後，因認有繼續施用毒品之傾向，經法院裁定令入
    戒治處所施以強制戒治，於89年11月10日執行完畢，又因施
    用毒品案件，經法院裁定令入戒治處所施以強制戒治，於92
    年12月4日停止戒治而執行完畢，此有臺灣高等法院被告前
    案記錄表在卷可按。其於前次強制戒治執行完畢3年後之111
    年2月12日上午10時許及111年2月12日晚上7時許，分別施用
    第一級毒品海洛因各1次，經原審法院以111年度毒聲字第26
    2號裁定送觀察、勒戒確定，抗告人於111年8月30日入法務
    部矯正署雲林看守所附設勒戒處所施以觀察、勒戒後，由該
    所依據「有無繼續施用毒品傾向評估標準說明手冊」就抗告
    人之前科紀錄與行為表現、臨床評估、社會穩定度等3大項
    因素（每大項均有靜態因子與動態因子）進行評估，其中：
    ⑴前科紀錄與行為表現部分合計為32分（毒品犯罪相關司法
    紀錄「6筆」以上限10分計、首次毒品犯罪年齡「21-30歲」
    計5分、其他犯罪相關紀錄「11筆」以上限10分計、入所時
    尿液毒品檢驗「一種毒品反應」計5分，上開4項靜態因子合
    計為30分；所內行為表現「持續於所內抽菸」計2分，上開
    動態因子合計為2分）、⑵臨床評估部分合計為26分（多重毒
    品濫用「無」計0分、合法物質濫用「有，種類：菸」計2分
    、使用方式「有注射使用」計10分、使用年數「超過1年」
    計10分，上開靜態因子合計為22分；精神疾病「無」計0分
    、臨床綜合評估（含病識感、動機、態度、就醫意願）評定
    為「中度」計4分，上開動態因子合計為4分）、⑶社會穩定
    度部分合計為5分（「全職工作送貨」計0分，上開靜態因子
    合計0分；家人濫用藥物「無」計0分、入所後家人是否訪視
    為「無」計5分、出所後是否與家人同住為「是」計0分，上
    開動態因子以上限5分計算）。以上前科紀錄與行為表現、
    臨床評估、社會穩定度等總分合計為63分（靜態因子共計52
    分，動態因子共計11分），經評定認被告為「有繼續施用毒
    品傾向」之情事，有原審法院111年度毒聲字第262號裁定、
    法務部矯正署雲林看守所111年9月30日雲所衛字第11140005
    210號函所附之「有無繼續施用毒品傾向證明書」及「有無
    繼續施用毒品傾向評估標準紀錄表」在卷可稽。而前述綜合
    判斷之結果，係該勒戒處所相關專業知識經驗人士於被告觀
    察、勒戒期間，依其本職學識就被告之前科紀錄與行為表現
    、臨床評估及社會穩定度等因素所為之綜合判斷，具有科學
    驗證所得之結論，且由形式上觀察，並無擅斷或濫權等明顯
    不當之情事，自得資為判斷被告有無繼續施用毒品傾向之證
    明。原審法院因予裁定抗告人令入戒治處所施以強制戒治，
    核其認事用法並無違誤。
　㈡前開有無繼續施用毒品傾向評估標準，係由法務部邀集衛生
    福利部及專家學者、相關機關研商所得，並製有「有無繼續
    施用毒品傾向評估標準評分說明手冊」予以詳細規定，供專
    業醫師為客觀且一致之評估，已可避免摻雜個人好惡或流於
    恣意擅斷之情形；此等評估乃細分為「前科紀錄與行為表現
    」、「臨床評估」、「社會穩定度」及「靜態因子」、「動
    態因子」等具體項目而以評分方式為之，應可免於抽象、主
    觀之弊，並得通過科學檢驗之要求，其認定標準尚無不明確
    之處。再者，司法實務或醫學臨床上，具有毒品前科紀錄者
    ，或因長期有機會接觸毒品，或因欲藉由毒品作用暫時隔絕
    現實環境，其反覆性、繼續性再犯施用毒品行為之機率，確
    實較無毒品前科者為高，故上開評估標準將受勒戒人之前科
    紀錄列入重要之評分項目，可以反應施用毒品歷史紀錄，其
    是否能遵守法律規範的性格，以及脫離毒品影響之可能性，
    有其本質考量及合理之關連性，並非針對其過去之前案紀錄
    再重複為刑事處罰。佐以抗告人自88年起反覆施用毒品之前
    科紀錄，恰符合上開經驗法則，是前揭評估標準將抗告人之
    前科紀錄做為重要評估依據，亦無違法或不當之處。況法務
    部110年3月26日以法矯字第11006001760號函修正頒布之「
    有無繼續施用毒品傾向評估標準」，已就其中「毒品犯罪相
    關司法紀錄」、「其他犯罪相關紀錄」均設有計分上限10分
    ，當無過度評價被告前科紀錄之虞。是抗告意旨指摘原審裁
    定以前科紀錄作為本案認定之依據，並主張其已無繼續施用
    毒品之傾向云云，自非可採。
四、綜上所述，原審法院依毒品危害防制條例第20條第2項規定
    ，裁定抗告人令入戒治處所施以強制戒治，其期間為6個月
    以上，至無繼續強制戒治之必要為止，但最長不得逾1年，
    經核無不合。抗告人猶執前詞提起抗告，指摘原裁定不當，
    其抗告為無理由，應予駁回。　　
據上論斷，應依刑事訴訟法第412條，裁定如主文。
中　　華　　民　　國　　111 　年　　11　　月　　24　　日
　　　　　　　刑事第七庭　審判長法　官　梁堯銘
　　　　　　　　　　　　　　　　法　官　羅國鴻
　　　　　　　　　　　　　　　　法　官　許文碩
以上正本證明與原本無異。
不得再抗告。

　　　　　　　　　　　　　　　　書記官　詹于君

中　　華　　民　　國　　111 　年　　11　　月　　24　　日